【裁判字號】    99,消債更,236
【裁判日期】    990831
【裁判案由】    聲請更生程序
【裁判全文】
臺灣高雄地方法院民事裁定           99年度消債更字第236號
聲  請  人  甲○○
上列當事人因消費者債務清理條例事件聲請更生，本院裁定如下
：
    主  文
聲請人甲○○自中華民國九十九年八月三十一日下午四時起開始
更生程序。
命司法事務官進行本件更生程序。
    理  由
一、聲請意旨略以：聲請人現每月各項補助費及收入總合約為新
    臺幣（下同）28,800元，扣除必要生活費及子女扶養費後，
    顯難支付無擔保債務總額2,534,537 元如此龐大之還款金額
    ；經伊依法向最大債權銀行台新國際商業銀行股份有限公司
    （下稱台新銀行）提出協商之申請，惟台新銀行提出每月還
    款5,000 元之方案，伊無力負擔，故兩造間協商未果。台新
    銀行於民國99年3 月16日以前置協商不成立通知書告知聲請
    人協商不成立，故伊以此為據向本院提出更生程序聲請。又
    伊無擔保或無優先權之債務總額未逾1,200 萬元，復未經法
    院裁定開始清算程序或宣告破產，爰向本院聲請更生等語。
二、按債務人不能清償債務或有不能清償之虞者，得依本條例所
    定更生或清算程序，清理其債務；債務人無擔保或無優先權
    之債務總額未逾1,200 萬元者，於法院裁定開始清算程序或
    宣告破產前，得向法院聲請更生；債務人對於金融機構因消
    費借貸、自用住宅借款、信用卡或現金卡契約而負債務，在
    聲請更生或清算前，應提出債權人清冊，以書面向最大債權
    金融機構請求協商債務清償方案並表明共同協商之意旨。又
    法院開始更生程式之裁定，應載明其年、月、日、時，並即
    時發生效力；法院裁定開始更生或清算程式後，得命司法事
    務官進行更生或清算程式，必要時得選任律師、會計師或其
    他適當之自然人或法人一人為監督人或管理人。消費者債務
    清理條例第3 條、第42條第1 項、第151 條第1 項、第45條
    第1 項、第16條第1 項分別定有明文。
三、經查：
（一）聲請人前開主張，業據其提出財產及收入狀況說明書、債
      權人清冊、財團法人金融聯合徵信中心債權人清冊及當事
      人綜合信用報告、聲請人96、97年度綜合所得稅各類所得
      資料清單及財產歸屬資料清單、98年4 月份至99年3 月份
      薪資袋及收入切結書等文書為證，固堪採信。惟聲請人積
      欠之2 筆保單質借款27,000元，係以其保單價值為擔保，
      聲請人今已卡債纏身之際，衡已非必需，自應加以結清處
      理，以減輕負擔且聲請人未能提出為主債務人蔡正雄擔任
      保證人所負債務額450,000 元之證明文件，亦未予釋明該
      項保證債務是否已發生，是就此質借款及保證之債務部分
      不予採計，因此，聲請人目前所負債務總額應以2,057,53
      7 元始為正確，併此敘明。
（二）另關於聲請人本人每月之必要生活費用部分，並未提出
      全部憑證以資證明，無從審酌是否均屬必要之費用，此部
      份因消債條例之立法目的，係為使不幸陷入經濟困境之人
      得以清理債務、重建生活，並在清理過程中能保有符合人
      性尊嚴之最低基本生活，而非維持債務人過去慣常之寬裕
      生活，是以如任由聲請人主張其基本生活費用及扶養費用
      之數額，將造成揮霍無度以致清償能力降低，反而易使更
      生程序無從進行。因此，本院參酌聲請人係設籍並居住高
      雄市○○區○○街87巷50號3 樓，有聲請人之戶籍謄本為
      憑，認聲請人主張之必要生活費用，應以內政部所公告之
      99年度高雄市每人每月最低生活費用11,309元為限。聲
      請人主張受其扶養之二名未成年子女每月扶養費為8,000
      元及7,000 元，並未逾越內政部社會司頒佈之99年度高雄
      市每人每月最低生活費11, 309 元之標準，故屬可採。
      準此，聲請人目前每月平均收入加各項補助費僅28,800元
      ，於扣除每月最低之必要生活費用26,309元（計算列：11
      ,309＋8,000 ＋7,000 ＝26,309）後，每月僅餘約2,000
      元，縱全數用以清償聲請人前揭所負債務，清償債務所需
      之月份，將長達1058個月，足認聲請人有不能清償債務之
      虞，自符消債條例第3 條所定聲請更生之要件。從而，聲
      請人依法聲請更生，足認並無不合。
四、綜上所述，本件聲請人有無法清償債務共2,057,537 元，並
    未逾1,200 萬元債務之情事，且其未經法院裁定開始清算程
    序或宣告破產，業經本院查明在案，有查詢表、前案紀錄表
    各1 份附卷可按，是聲請人聲請更生，並無不合，應予准許
    ，爰裁定如主文第一項所示。並依上開規定命司法事務官進
    行本件更生程序，爰裁定如主文第二項所示。
五、依消費者債務清理條例第11條第1 項、第45條第1 項、第16
    條第1 項，裁定如主文。
中    華    民    國    99    年    8     月      31  日
                        民事鳳山分庭 法  官 林意芳
以上正本係照原本作成。
本件不得抗告。
本裁定已於99年8月31日下午4時公告。
中    華    民    國    99    年    8     月    31    日
                                     書記官 劉國偉
附表：
┌──┬──────────────┬────────┐
│編號│ 債權人名稱 （無擔保債務）  │金額（新臺幣）  │
├──┼──────────────┼────────┤
│ 1  │ 兆豐銀行                   │ 75,550 元      │
├──┼──────────────┼────────┤
│ 2  │ 花旗銀行                   │ 172,225 元     │
├──┼──────────────┼────────┤
│ 3  │ 荷蘭銀行                   │ 306,025 元     │
├──┼──────────────┼────────┤
│ 4  │ 渣打國際商業銀行           │ 203,451 元     │
├──┼──────────────┼────────┤
│ 5  │ 台中商業銀行               │ 252,000 元     │
├──┼──────────────┼────────┤
│ 6  │ 遠東銀行                   │ 275,361 元     │
├──┼──────────────┼────────┤
│ 7  │ 台新銀行                   │ 452,925 元     │
├──┼──────────────┼────────┤
│ 8  │ 香港上海匯豐銀行           │ 200,000 元     │
├──┼──────────────┼────────┤
│ 9  │ 陽信銀行                   │ 120,000 元     │
└──┴──────────────┴────────┘

司法院資訊處製作；財團法人民間司法改革基金會備份。
